【裁判字號】    88,易,5292
【裁判日期】    890926
【裁判案由】    違反動產擔保交易法
【裁判全文】
臺灣高雄地方法院刑事判決                        八十八年度易字第五二九二號
    公  訴  人  臺灣高雄地方法院檢察署檢察官
    被      告  丙○○
右列被告因違反動產擔保交易法案件，經檢察官提起公訴（八十八年度偵字第二四七
五四號），本院判決如左：
    主  文
丙○○動產擔保交易之債務人，意圖不法之利益，將標的物出質，致生損害於債權人
，處有期徒刑伍月，如易科罰金，以佰元折算壹日。
    事  實
一、丙○○於民國八十七年八月間向宏展車行購買一九九三年式ＣＡＤＩＬＬＡＣ牌
    牌照號碼為ＹＱ－二一０二號之中古小客車一輛，因需要融資購買，遂先由宏展
    車行將該車賣與南紡企業股份有限公司（下稱南紡公司），再由南紡公司以動產
    擔保交易附條件買賣方式，與丙○○簽立附條件買賣契約，丙○○為動產擔保交
    易之債務人。雙方約定總價額為新台幣（下同）五十四萬九千七百元，分二十三
    期給付，每月為一期，頭期款先付二萬三千九百元，標的物存放地點為高雄市○○○路九四－四號（十樓），在價金未付清之前，標的物所有權仍屬於出賣人南
    紡公司所有，買受人即丙○○僅得依約占有領牌使用，不得擅自處分標的物或任
    意遷移、出質或為其他處分。乃丙○○在取得標的物之後，即未再依約分期償還
    款項，竟意圖為自己不法之利益，於八十七年十月間，將該標的物向正統當舖即
    丁○○質借十六萬元，致出賣人南紡公司追索無著受有損害。
二、案經南紡公司訴由台灣高雄地方法院檢察署檢察官偵查起訴。
    理  由
一、訊據被告丙○○固坦承有與南紡公司簽立附條件買賣契約購買系爭車輛一部，惟
    否認有何違反動產擔保交易法之犯行。辯稱：系爭車輛係伊父親乙○○所買，伊
    未拿到車子，當初向南紡貸款僅四十五萬元，因尚欠宏展車行戊○○尾款十多萬
    元，就由戊○○派人開系爭車子載伊至正統當舖借款十六萬元交予戊○○，車子
    則質當在當舖內云云。惟查：
（一）右揭事實業據告訴人代理人甲○○指訴稽詳，被告雖辯稱系爭車輛係伊父親乙○○所買，雖為乙○○所不否認，惟被告既已成年，且以自己名義為買受人，
      而與南紡公司簽立附條件買賣契約，並由乙○○擔任連帶保證人，則其與乙○○究如何約定，係其父子間之內部關係，不足以影響其為系爭車輛買受人之事
      實，是被告為動產擔保交易之債務人，即堪認定。
（二）證人即宏展車行戊○○到庭結證稱：「那一天是乙○○到我宏展汽車公司，看
      到一輛凱迪拉克汽車，並給了五千元的訂金，且要求以其兒子（丙○○）名義
      辦貸款，貸款下來，尚欠尾款十萬元未給，我車子才未給，他們便去籌款，後
      來錢算清楚了，丙○○便將車子開走」、「乙○○家中車輛有十八輛，且曾拿
      到正統當舖當過」等語；證人即正統當舖丁○○亦到庭結證稱：「（問：當天
      情形？車子誰開過去當的？）當天是丙○○開車子過來當的，另有一個人陪同
      他來，但那個人我不認識，當時亦由丙○○與我接洽，並說要借十六萬元，要
      借一個月，我錢拿給丙○○，他亦拿出身分證並寫下切結書給我」「（問：車
      子現在在那裏？）當舖。第一個月到期，我打電話給丙○○，但他說尚無還，
      並拿利息給我，且告訴我車子不要賣掉」「（問：丙○○到你那裏貸款幾次？
      ）二、三次，丙○○是我朋友，我亦與他父親認識，當初我未問他借十六萬元
      作何用途，他拿了錢便走掉，並未交給其他人」等語。由上開二位證人之證詞
      以觀，被告確已收受由宏展車行交付其系爭之車輛無訛，且係被告自行前往正
      統當舖質借十六萬元。是被告辯稱伊未取得系爭車輛，係戊○○自行至當舖質
      借十六萬元一節，顯係飾卸之詞，不足採信。此外，並有附條件買賣契約書、
      動產擔保交易登記證明書影本各一紙附卷可佐。本件事證明確，被告犯行足堪
      認定。
二、核被告意圖為自己不法之利益，將該標的物交予正統當舖丁○○質借十六萬元，
    致債權人南紡公司追償不易，而生損害於債權人南紡公司。所為係犯動產擔保交
    易法第三十八條之罪。爰審酌被告犯罪動機、目的、手段、所生之危害，及犯罪
    後未見悔悟，態度難認良好等一切情狀，爰量處如主文所示之刑，並諭知易科罰
    金之折算標準，以示懲儆。
三、據上論斷，應依刑事訴訟法第第二百九十九條第一項前段，動產擔保交易法第三
    十八條，刑法第十一條、第四十一條，罰金罰鍰提高標準條例第一條前段、第二
    條，判決如主文。
中      華      民      國      八十九      年      九    月  二十六    日
                                  臺灣高雄地方法院刑事第二庭
                                      法  官    劉建利
右正本證明與原本無異。
如不服本判決，應於判決送達後十日內，向本院提出上訴狀。
                                      書記官    洪生輝
中      華      民      國      八十九      年      九    月  二十九    日
附錄論罪科刑法條：動產擔保交易法第三十八條。
動產擔保交易之債務人，意圖不法之利益，將標的物遷移、出賣、出質、移轉、抵押
或為其他處分，致生損害債權人者，處三年以下有期徒刑、拘役或科或併科六千元以
下之罰金。


司法院資訊處製作；財團法人民間司法改革基金會備份。
